【裁判字號】    97,訴,648
【裁判日期】    970331
【裁判案由】    違反毒品危害防制條例
【裁判全文】
臺灣彰化地方法院刑事判決               97年度訴字第648號
被      告  甲○○
上列被告因違反毒品危害防制條例案件，經檢察官提起公訴（97
年度毒偵字第681號），本院依簡式審判程序審理，判決如下：
    主  文
甲○○施用第一級毒品，累犯，處有期徒刑捌月；又施用第二級
毒品，累犯，處有期徒刑肆月。應執行有期徒刑拾月。
    犯罪事實
一、甲○○前於民國94年間因違反毒品危害防制條例案件，經本
    院以94年度訴字第1236號刑事判決判處有期徒刑8 月、4 月
    ，並定應執行刑為有期徒刑10月確定，甫於96年1 月31日縮
    短刑期執行完畢。又於93年間因施用毒品案件，經本院以93
    年度少調字第253 號裁定送觀察、勒戒後，認無繼續施用毒
    品之傾向，於93年7 月15日執行完畢釋放。詎仍不知悔改，
    明知海洛因、甲基安非他命業經公告列為毒品危害防制條例
    第2 條第2 項所列管之第1 、2 級毒品，不得非法持有、施
    用，竟基於施用第1 級毒品海洛因之犯意，於96年12月24日
    下午9 時30分許，在其男友柯清霖位在彰化縣員林鎮○○路
    3 號之居所內，以將海洛因粉末摻水混合再以針筒注射之方
    式，施用第1 級毒品海洛因1 次；復基於施用第2 級毒品甲
    基安非他命之犯意，於同日下午9 時35分許，在上開同一地
    址內，以將甲基安非他命晶體置於鋁箔紙上其下用火燒烤並
    吸食其霧化氣體之方式，施用第2 級毒品甲基安非他命1 次
    。嗣於同年12月25日下午3 時20分許，為警持本院核發之搜
    索票在上開地址執行搜索勤務時查獲，並經其同意採集其尿
    液送驗，結果確呈嗎啡及甲基安非他命陽性反應，始查悉上
    情。
二、案經彰化縣警察局員林分局報請臺灣彰化地方法院檢察署檢
    察官偵察起訴。
    理  由
一、本件被告所犯係死刑、無期徒刑、最輕本刑為3 年以上有期
    徒刑以外之罪，其於準備程序就前揭被訴事實為有罪之陳述
    ，經受命法官告知簡式審判程序之旨，並聽取其與公訴人之
    意見後，本院認無不得或不宜改依簡式審判程序進行之處，
    爰依刑事訴訟法第273 條之1 第1 項、第284 條之1 ，裁定
    本案由受命法官獨任進行簡式審判程序，合先敘明。
二、上揭犯罪事實，業經被告於警、偵訊及本院審理時（參見本
    院97年3 月17日審判筆錄）坦承不諱，且其於96年12月25日
    為警查獲時所採驗之尿液，經臺灣彰化地方法院檢察署委託
    警方送請詮昕科技股份有限公司檢驗結果，確呈嗎啡及甲基
    安非他命陽性反應，此有彰化縣警察局員林分局委託檢驗尿
    液代號與真實姓名對照認證單及該公司97年1 月21日編號00
    000000號濫用藥物尿液檢驗報告各1 紙附卷可稽。參諸醫學
    臨床實驗及根據英國藥學會出版之文獻Clarke's Isolation
    and Identification of Drugs 乙書第293 頁載：海洛因經
    注射入人體後，在體內迅速水解成6-Monoacety I morphine
    ，再緩緩繼續水解成嗎啡，然後再循嗎啡之代謝方式排出，
    同書第431 頁至第432 頁並載有：嗎啡經注射入人體後，約
    50％以上於8 小時內自尿中排出，至24小時排出約90％，但
    48小時後仍有微量可檢出等語。此外，按通常健康成人一次
    注射嗎啡15公絲，而以現行採用蟻醛酸試液及鉬鋑銨酸試液
    檢檢驗其尿液時，注射後8 小時內所排尿液易於檢出；8 小
    時至24小時，視其取尿時間及尿量多寡，可能檢出；至24小
    時以後所排之尿液，用上述方法已難檢出，亦據行政院衛生
    署藥物食品檢驗局73年11月30日（73）藥檢壹字第030221號
    函釋明確；又甲基安非他命經口服投與後，約70％於24小時
    內可自尿液中排出，又其尿液內含甲基安非他命成分之檢出
    ，與投與甲基安非它命的量、個人體質、檢驗儀器之精密度
    有關，通常採尿化驗是否呈陽性反應，應以投與後24小時內
    所採者為宜，此亦有行政院衛生署藥物食品檢驗局（80）藥
    檢壹字第4529號函可查。是依上開說明，佐以被告前揭尿液
    檢驗報告，足徵被告前開施用第1 級毒品海洛因及第2 級毒
    品甲基安非他命之自白核與事實相符，堪可採為論罪科刑之
    依據。
三、另犯毒品危害防制條例第10條施用第1 、2 級毒品之罪者，
    檢察官應先聲請法院裁定將被告令送勒戒處所觀察、勒戒，
    經觀察、勒戒後，認無繼續施用毒品傾向者，應即釋放，並
    為不起訴之處分或不付審理之裁定；認有繼續施用毒品傾向
    者，應由檢察官裁定聲請法院裁定令入戒治處所施以強制戒
    治，且經觀察、勒戒或強制戒治執行完畢釋放後，5 年內再
    犯第10條之罪，檢察官應依一般刑事訴訟程序予以起訴論罪
    科刑，此觀諸毒品危害防制條例第20條第1 項、第2 項、第
    23條第2 項前段規定自明。經查，本件被告前因施用毒品案
    件，經本院以93年度少調字第253 號裁定送觀察、勒戒後，
    認無繼續施用毒品之傾向，於93年7 月15日執行完畢釋放之
    事實，有臺灣高等法院被告前案紀錄表、臺灣彰化地方法院
    檢察署刑案資料查註紀錄表各1 份附卷可參，其於前開執行
    完畢釋放後5 年內，復犯本件施用毒品罪，事證明確，應予
    依法論科。
四、按海洛因、甲基安非他命為毒品危害防制條例第2 條第2 項
    所明定之第1 、2 級毒品。是核被告前揭所為，係犯同條例
    第10條第1 項之施用第1 級毒品罪及同條例第2 項之施用第
    2 級毒品罪。被告於此期間內持有各該級毒品並進而施用，
    其持有之低度行為應為施用之高度行為所吸收，不另論持有
    毒品之罪。其所犯上開施用第1 、2 級毒品2 罪間，犯意各
    別，行為互殊，應予分論併罰。又被告前因違反毒品危害防
    制條例案件，經本院以94年度訴字第1236號刑事判決判處有
    期徒刑8 月、4 月，並定應執行刑為有期徒刑10月確定，甫
    於96年1 月31日縮短刑期執行完畢之事實，有臺灣彰化地方
    法院檢察署刑案資料查註紀錄表及臺灣高等法院被告全國前
    案紀錄表各1 份在卷可憑，其於前開有期徒刑執行完畢後，
    5 年內故意再犯本件最重本刑為有期徒刑以上之2 罪，為累
    犯，均應依刑法第47條第1 項之規定，加重其刑。爰審酌被
    告前有施用毒品之不良素行，歷經觀察、勒戒程序後，仍未
    能徹底戒絕毒品，顯見意志不堅，且有失政府制定毒品危害
    防制條例之立法美意，本不宜寬貸，惟念其施用毒品乃自戕
    一己之身體健康，尚未害及他人，且犯後始終坦承犯行，暨
    其智識程度、生活狀況等一切情狀，分別量處如主文所示之
    刑，並定其應執行之刑。
據上論斷，應依刑事訴訟法第273 條之1 第1 項、第299 條第1
項前段，毒品危害防制條例第10條第1 項、第2 項，刑法第11條
前段、第47條第1 項、第51條第5 款，判決如主文。
本案經檢察官蔡明達到庭執行職務。
中    華    民    國    97    年    3     月    31    日
                  刑事第一庭    法  官  胡宜如
以上正本證明與原本無異。
如不服本判決，應於送達後10日內向本院提出上訴狀，上訴書狀
應敘述具體理由（須附繕本）。
中    華    民    國    97    年    3     月    31    日
                                書記官  蕭秀吉
附錄本案論罪科刑法條：
毒品危害防制條例第10條
施用第一級毒品者，處 6 月以上 5 年以下有期徒刑。
施用第二級毒品者，處 3 年以下有期徒刑。


司法院資訊處製作；財團法人民間司法改革基金會備份。
